【裁判字號】    99,台上,7001
【裁判日期】    991110
【裁判案由】    搶奪等
【裁判全文】
最高法院刑事判決            九十九年度台上字第七００一號
上  訴  人  許志帆
上列上訴人因搶奪等案件，不服台灣高等法院中華民國九十九年
九月九日第二審判決（九十九年度上訴字第一六九七號，起訴案
號：台灣板橋地方法院檢察署九十八年度偵字第二四四一三、二
五六六三號），提起上訴，本院判決如下：
    主  文
原判決關於被訴搶奪（原判決附表二編號５）罪部分撤銷，發回
台灣高等法院。
其他上訴駁回。
    理  由
一、關於撤銷發回（原判決附表二編號５搶奪罪）部分
本件原判決認定上訴人許志帆有如原判決事實欄二所載（原判決
附表二編號５）犯行，因而維持第一審論處上訴人搶奪罪刑（處
有期徒刑一年四月）之判決，並駁回上訴人在第二審之上訴，固
非無見。
惟查：（一）有罪判決書應分別記載犯罪事實及理由，而事實一
欄為判斷其適用法令當否之準據，法院應將依職權認定與論罪科
刑有關之事實翔實記載，然後於理由內逐一說明其憑以認定之證
據，使事實認定與理由說明互相適合，方為合法；倘事實認定與
理由說明不相一致，或事實欄或理由欄內之記載前後齟齬，按諸
刑事訴訟法第三百七十九條第十四款規定，均屬判決理由矛盾，
當然為違背法令。原判決事實欄認定附表二編號５之犯行，上訴
人於民國九十八年八月二十七日下午五時許，騎乘上開附表二編
號３竊得之車牌號碼MFK-四五一號重型機車，在台北縣蘆洲市○
○街一四二號前，見鄭雅妮騎著機車後載張雅芝行經上述地點，
上訴人乃騎車自鄭雅妮之後方駛近鄭雅妮，趁鄭雅妮不及防備之
際，伸手拉扯搶奪鄭雅妮頸上之金項鍊一條得手後，旋即騎車逃
逸。而同上附表編號３所載重型機車（被害人蔡奇佑所有），係
上訴人於同年八月三十一日上午十時十一分許，在同市○○路一
六七巷八號前，以自備之鑰匙竊得。有證人即被害人蔡奇佑、鄭
雅妮於警詢中供述在卷（見偵字第二四四一三號卷第二六頁、偵
字第二五六六三號卷第一六至一九頁），又有發生竊盜案件紀錄
表、台北縣政府警察局車輛協尋電腦輸入單各一件在卷可憑（見
偵字第二四四一三號卷第二八至二九頁）。上開事實如果無訛，
上訴人自不可能以事後於九十八年八月三十一日始竊得之前揭機
車，供同年月二十七日犯搶奪罪之用，原判決關於此部分認定事
實，顯有前後矛盾之違誤。上訴意旨，執以指摘原判決此部分不
當，尚非無理由，應認原判決關於此部分，有撤銷發回更審之原
因。
二、關於駁回上訴部分
（一）、刑事訴訟法第三百七十七條規定，上訴於第三審法院，
非以判決違背法令為理由，不得為之。是提起第三審上訴，應以
原判決違背法令為理由，係屬法定要件。如果上訴理由書狀並未
依據卷內訴訟資料，具體指摘原判決不適用何種法則或如何適用
不當，或所指摘原判決違法情事，顯與法律規定得為第三審上訴
理由之違法情形，不相適合時，均應認其上訴為違背法律上之程
式，予以駁回。本件原審經審理結果，認為上訴人關於原判決附
表二編號２、４搶奪既遂及編號６搶奪未遂之犯行明確，因而維
持第一審論處上訴人搶奪既遂二罪及搶奪未遂一罪之罪刑（分別
量處有期徒刑一年四月、一年四月、十月及相關沒收之宣告），
駁回上訴人在第二審之上訴。係以：上訴人於警詢、偵查、第一
審及原審均坦承不諱，證人林盈吉、游舒瑜、潘建樟於警詢時之
證詞，復有台北縣政府警察局蘆洲分局搜索扣押筆錄、車輛協尋
電腦輸入單各一件，上訴人騎乘懸掛著八五０-DCA號車牌之機車
，戴著扣案之白色安全帽，搶奪林盈吉之金項鍊的現場附近之監
視器翻拍照片、竊取蔡奇佑之MFK-四五一號重型機車之監視器翻
拍照片、騎著竊得之MFK-四五一號重型機車搶奪游舒瑜之金項鍊
的現場附近之監視器翻拍照片、戴著扣案之白色安全帽與黑色口
罩，身著扣案白色Ｔ恤，騎著竊得之MFK-四五一號重型機車搶奪
潘建樟之金項鍊的現場附近之監視器翻拍照片各四幀、被害人游
舒瑜遭搶奪之金項鍊一條（墜身為一枚硬幣造型，刻有貓熊圖案
）之照片一張、贓物認領保管單一紙、MFK-四五一號重型機車一
輛扣案可證（嗣已發還被害人蔡奇佑），綜上證據互參，足認上
訴人自白與事實相符，堪以採信等情。已詳敘調查、取捨證據之
結果及憑以認定犯罪事實之心證理由。並就上訴人所辯，認非可
採，予以論述指駁，從形式上觀察，並無足以影響判決結果之違
法情形存在。上訴意旨略稱：伊搶奪時，係戴安全帽及口罩，警
方如何透過路口監視錄影帶畫面，確定上訴人之特徵，認為是上
訴人所為？又警方在埋伏地點查獲上訴人時所穿之鞋子，如何認
為即係上訴人犯搶奪罪時所穿之鞋子？原審認為警方已先懷疑上
訴人犯搶奪罪，認為上訴人係自白而非自首，不予減輕其行，其
判決有違經驗法則及論理法則等語。惟查：證據之取捨與事實之
認定，為事實審法院之職權，倘其採證認事並不違背證據法則，
即不得任意指為違法。由上所述，原判決已說明其就案內所有證
據，本於調查所得心證，分別定其取捨，而憑以認定上訴人犯搶
奪既遂二罪及搶奪未遂一罪犯行，均不合自首減刑之依據及理由
（見原判決理由貳、一、（二）及四）。難謂有違反經驗法則，
或論理法則。上訴意旨乃徒就原判決已說明之事項，及原審採證
認事之職權行使，任憑己見漫為事實上之爭執。其所指摘原判決
違法情形，核與法律規定得為第三審上訴理由之違法情形，不相
適合，自非適法之第三審上訴理由。依前揭說明，此部分上訴違
背法律上之程式，應予駁回。
（二）、上訴得對於判決一部為之，未聲明為一部者，視為全部
上訴，刑事訴訟法第三百四十八條第一項定有明文。上訴人對原
判決不服，提起上訴，未聲明為一部上訴，依前開規定，應視為
全部上訴。查刑事訴訟法第三百七十六條所列各罪之案件，經第
二審判決者，不得上訴於第三審法院，法有明文。本件上訴人竊
盜（原判決附表二編號１、３）部分，原審係依刑法第三百二十
條第一項論處罪刑，核屬刑事訴訟法第三百七十六條第一款之案
件。依首開說明，既經第二審判決，自不得上訴於第三審法院，
上訴人竟復提起上訴，顯為法所不許，此部分應予駁回。
據上論結，應依刑事訴訟法第三百九十七條、第四百零一條、第
三百九十五條前段，判決如主文。
中    華    民    國  九十九  年   十一   月    十    日
                      最高法院刑事第五庭
                          審判長法官  陳  正  庸  
                                法官  林  秀  夫  
                                法官  林  瑞  斌  
                                法官  王  聰  明  
                                法官  謝  靜  恒  
本件正本證明與原本無異
                                      書  記  官  
中    華    民    國  九十九  年   十一   月   十七   日
                                                       s

司法院資訊處製作；財團法人民間司法改革基金會備份。
